【裁判字號】    99,重訴,12
【裁判日期】    990420
【裁判案由】    侵權行為損害賠償
【裁判全文】
臺灣士林地方法院民事判決              99年度重訴字第12號
原      告  乙○○
法定代理人  甲○○
訴訟代理人  陳守東律師
被      告  丙○○
訴訟代理人  何兆龍律師
            梁育純律師
上列當事人間侵權行為損害賠償事件，本院於民國99年3 月16日
言詞辯論終結，判決如下：
    主  文
原告之訴及假執行之聲請均駁回。
訴訟費用由原告負擔。
    事實及理由
一、原告主張：被告於民國95年4 月22日20時39分許，騎乘車牌
    號碼CUZ-890 號重型機車，在臺北縣石門鄉台2 線29公里處
    撞及原告，致原告重傷昏迷，已成植物人，現仍就醫中，為
    此爰依民法第184 條第1 項前段、第193 條第1 項、第195
    條第1 項侵權行為及第197 條第2 項及不當得利之法律規定
    ，請求被告賠償原告支出之醫療費用新臺幣（以下同）182
    萬0,345 元、因受傷增加生活上支出之費用123 萬1,177 元
    、精神慰撫金200 萬元及將來5 年內之醫療費用及增加之生
    活費用每年80萬元以霍夫曼計算法一次給付之金額共366 萬
    4, 000元，並聲明：(一)被告應給付原告871 萬5,522 元及自
    起訴狀繕本送達之翌日起至清償日止，按週年利率百分之5
    計算之利息。(二)訴訟費用由被告負擔。(三)原告願供擔保，請
    准宣告假執行。
二、被告則以：本件交通事故發生與被告無關，被告亦為交通事
    故之受害者，被告雖因本件事故經檢察官提起公訴，然已經
    法院判決無罪確定。且原告目前意識昏迷與腦栓塞有關，無
    法認定與本件交通事故有關。原告不得請求被告賠償。而縱
    認原告對於被告之請求權存在，本件案發時間為95年4 月22
    日，原告請求權亦已罹於時效而消滅，故請求駁回原告之訴
    及假執行之聲請並命其負擔訴訟費用，又如受不利益判決，
    願供擔保請准宣告免予假執行。
三、本院之判斷：
  (一)按因侵權行為所生之損害賠償請求權，自請求權人知有損害
    及賠償義務人時起，2 年間不行使而消滅。民法第197 條第
    1 項前段定有明文。
  (二)本件原告主張被告騎乘機車撞及原告，致其受傷之交通事故
    ，發生於95年4 月22日。原告固於事故後，呈現昏迷狀態，
    但本院嗣已依原告法定代理人甲○○之聲請，於96年4 月10
    日以96年度禁字第3 號裁定宣告原告為禁治產人，原告配偶
    甲○○依法即擔任原告之法定代理人，此有前開裁定影本附
    卷可稽（見本院98年度士調字第228 號卷）。原告之法定代
    理人甲○○隨即於96年6 月14日代理原告向本院提出刑事附
    帶民事訴訟起訴狀，請求被告為損害賠償，此則有本院依職
    權調取之96年度交附民字第109 號卷可證。足認原告之法定
    代理人至遲應於96年6 月14日即知其所主張之侵權行為有損
    害及賠償義務人，詎其於98年11月26日始代理原告提起本件
    訴訟，向被告請求損害賠償，顯有2 年間不行使請求權致時
    效消滅之情事，依照前開法律規定，其請求權已因罹於時效
    而消滅。據此，被告辯稱原告請求權縱認存在，亦已罹於時
    效而消滅，並非無據。
  (三)原告雖主張其提起刑事附帶民事訴訟，嗣均因刑事案件判決
    被告無罪而遭駁回，故其並非確知損害賠償義務人，嗣因於
    98年11月間另尋得車禍目擊證人李永義，始確知賠償義務人
    為被告云云。然原告法定代理人對被告提起刑事附帶民事訴
    訟，均明確主張被告撞及原告致原告昏迷不醒，嗣於刑事案
    件被告獲判無罪後，曾猶請求檢察官提起上訴（見臺灣高等
    法院97年度交上易字第118 號卷第8 頁檢察官上訴書），是
    倘本件車禍之賠償義務人確為被告，原告或其法定代理人主
    觀上早已知悉被告為侵權行為之損害賠償義務人，了無疑義
    ，不因刑事案件嗣判決被告無罪，而得異其認定。原告於被
    告刑事案件獲無罪判決後，豈會聲請檢察官提起上訴，並於
    刑事案件第二審繫屬中再對被告提起刑事附帶民事訴訟？據
    此原告主張其於98年11月間尋獲證人李永義後始明確知悉被
    告為損害賠償義務人云云，並非可採，其聲請通知李永義到
    庭作證，亦無必要。
  (四)原告另主張其請求權縱罹於時效，仍得依民法第197 條第2
    項規定，請求被告返還不當得利云云。惟民法第197 條第2
    項規定「不當得利之返還」，尋繹其立法原委，係考量損害
    賠償義務人，如因侵權行為而受利益，致被害人蒙受損害時
    ，除使其有侵權行為之請求權外，更應有不當得利之請求權
    ，俾發生不當得利返還請求權與損害賠償請求權之競合，以
    保護被害人之利益。據此規定請求不當得利，須被告因侵權
    行為受有利益，始足當之。而此所謂受有利益，乃指被告確
    因侵權行為額外受有利益而言，不包括因侵權行為2 年短期
    時效消滅而得拒絕給付之利益，否則侵權行為2 年短期時效
    規定，將形同虛設。本件依原告主張之事實，被告並未因本
    件交通事故原告受傷而額外受有利益，原告依民法第197 條
    第2 項規定，主張依不當得利之法律關係，命被告為賠償，
    亦無所據。
  (五)原告復主張：伊提起刑事附帶民事訴訟，嗣因刑案不成立於
    97年7 月9 日遭駁回而終結，依民法第137 條第2 項規定，
    時效因起訴而中斷，自終結時重行起算至99年7 月9 日始罹
    於時效云云。惟按時效因起訴而中斷者，若因不合法而受駁
    回之裁判，其裁判確定，視為不中斷，民法第131 條規定甚
    明。而所謂「不合法」，係指起訴不備訴訟成立要件而言，
    包括依刑事訴訟法第503 條第1 項前段判決駁回原告之訴之
    情形（最高法院79年度台上字第496 號判決亦同此見解）。
    本件原告就其主張之同一侵權行為，先於96年6 月14日向本
    院提起刑事附帶民事訴訟，請求被告為損害賠償，但因被告
    受刑事案件獲無罪判決（本院95年度交易字第684 號），經
    本院於97年3 月26日以96年度交附民字第109 號判決駁回其
    訴確定，嗣又於97年6 月12日向臺灣高等法院提起刑事附帶
    民事訴訟，請求被告為損害賠償，又因臺灣高等法院刑事案
    件部分維持本院無罪之判決（97年度交上易字第118 號），
    而於97年7 月9 日以97年度交附民字第20號判決駁回原告之
    訴確定，此經本院調取前開刑事卷宗核閱屬實。原告二度起
    訴均經法院依刑事訴訟法第503 條第1 項前段規定判決駁回
    其訴，依照前開說明，其時效視為不中斷，而影響請求權已
    罹於時效之認定。原告主張其曾提起前開刑事附帶民事訴訟
    而時效已中斷，應重行起算云云，自非可採。
四、綜上所述，本件原告依侵權行為及不當得利之法律關係，請
    求被告賠償871 萬5,522 元及自起訴狀繕本送達之翌日起至
    清償日止，按週年利率百分之5 計算之利息，為無理由，應
    予駁回。而原告之訴既經駁回，其假執行之聲請，亦失所附
    麗，應併予駁回之。
五、本件事證已臻明確，兩造其餘訴訟資料及攻擊、防禦方法，
    核與結論之判斷，不生影響，爰不一一論列，附此敘明。
六、據上論結，本件原告之訴為無理由，應依民事訴訟法第78條
    ，判決如主文。
中    華    民    國    99    年    4     月    20    日
                  民事第二庭法  官  周群翔
以上正本係照原本作成。
如對本判決上訴須於判決送達後20日內向本院提出上訴狀。
中    華    民    國    99    年    4     月    20    日
                            書記官  阮弘毅

司法院資訊處製作；財團法人民間司法改革基金會備份。
